臺灣臺中地方法院民事裁定　　　　　　 100年度家抗字第44號
抗　告　人　蔡心怡
相　對　人　宋進昌
上列抗告人因與相對人間聲請給付扶養費事件，對於中華民國一
百年三月三十日本院一百年度家聲字第九號民事裁定提起抗告，
本院裁定如下：
    主  文
抗告駁回。
程序費用由抗告人負擔。
    理  由
一、本事件經本院審酌全案卷證，認原審裁定之結果，經核於法
    要無不合，應予維持，並引用如附件所示之原裁定記載之理
    由。
二、抗告意旨略以：(一)實際負責未成年子女宋承祐生活照顧者，
    所付出之勞力及心力非不可評價為扶養費之一部，此為原審
    所肯認。既然實際負責未成年子女宋承祐之抗告人，所付出
    之勞力及心力可評價為扶養費之一部分，且相對人之收入亦
    高於抗告人之收入，則雙方所應負擔未成年子女扶養費之比
    例，以一比一之比例分擔，即非適當。原審裁定理由前後矛
    盾，至為明顯。(二)相對人自承目前月薪新臺幣（下同）四萬
    多元，有意願支付未成年子女宋承祐扶養費，希望採階梯式
    給付，亦即自九十九年十一月起至一百零四年十月止，每月
    負擔五千元，自一百零四年十一月起至一百零七年十月止，
    每月負擔八千元，自一百零七年十一月起至一百一十年六月
    止，每月負擔一萬二千元。換言之，相對人對於抗告人請求
    自一百零七年十一月至一百一十年六月止，每月負擔一萬二
    千元之扶養費亦無意見。詎料，原審裁定竟置之不理，仍認
    每月以九千一百五十六元為適當，顯未依負扶養義務人之經
    濟能力及意願為酌定。(三)抗告人為扶養未成年子女宋承祐每
    月支出食、衣、住、行、育、樂等相關費用至少二萬五千元
    。原審按行政院主計處編印之家庭收支報告為據，已無法反
    應真實支出狀況，而今卻仍以兩造一比一為分擔比例，原裁
    定顯有不當。為此，爰提起抗告，請求廢棄原裁定，另請求
    為抗告人於原審所為聲明之裁定云云。
三、相對人辯以：(一)九十五年七月抗告人強迫相對人長期分居，
    嗣於九十九年十二月協議離婚，總計兩造婚姻存續期間共同
    負債約二百二十萬元。至九十九年底，相對人獨自償還約一
    百十五萬元，目前仍待償還債務總額約一百零五萬元，債務
    協商金額約六十萬元，勞工紓困貸款十萬元，親友借貸三十
    五萬元。相對人每月償還債務協商金額一萬二千二百元，土
    地銀行七千三百元，勞工紓困貸款三千三百元，親友借貸七
    千二百元，合計每月約三萬元（即佔相對人總收入百分之六
    十七）。相對人之房屋租金加水電費每月約九千元，尚不包
    含交通費、伙食費等支出，而目前月收入僅四萬四千五百元
    ，早已三餐不繼，阮囊羞澀，影響所及已迫使相對人無力進
    行每月二次探視子女。(二)相對人從不逃避善盡扶養之責，即
    使面對兩造共同債務，除獨自苦撐償還外，在九十九年年底
    受到資遣之時，亦咬緊牙關，儘速在一百年三月找到新工作
    ，填補兩造財務缺口。債務壓力已造成相對人長期睡眠品質
    欠佳，在九十五年八月至九十六年二月期間有數度欲尋求地
    下錢莊週轉，甚至有輕生之念。惟當時家父剛離人世，擔心
    家母情緒，及在親友協助之下，才又面對光明。如今老母年
    近八十歲，風中殘燭仍冒生命危險拾荒協助相對人償還債務
    ，情境堪憐。(三)針對未成年子女扶養費部分，相對人仍希望
    自本件裁定確定當月起至一百零四年十月止，相對人按月給
    付五千元。自一百零四年十一月至一百零七年十月止，相對
    人按月給付八千元。自一百零七年十一月至一百一十年六月
    止，相對人按月給付一萬二千元。(四)是抗告人所提抗告為無
    理由，應駁回抗告等語。
四、查：(一)按民法第一千一百二十條但書所定扶養費事件，其扶
    養費之給付，法院得依聲請或依職權，命為一次給付或分期
    給付。分期給付遲誤一期履行者，其後之期間視為亦已到期
    ，非訟事件法第一百四十條之一第三項、第一百二十七條第
    二項定有明文。次按關於扶養之程度，應按受扶養權利者之
    需要，與負扶養義務者之經濟能力及身分定之。故扶養費數
    額之多寡，亦應依此情形而為適當之酌定，不得僅以某一唯
    一標準定之（最高法院八十四年度台上字第二八八八號民事
    判決參照）。換言之，未成年子女所得受扶養之程度，應按
    受扶養權利者即未成年子女之需要，與負扶養義務者即父或
    母之經濟能力及身分為適當之酌定。又未成年子女應受扶養
    之數額及父、母應分擔之比例，固應依前揭標準定之。惟就
    具體個案言，父、母就子女實際扶養費之支出，每因父、母
    教養子女之觀念，子女之身體狀況、年齡，父、母工作之變
    動、收入之增減，及社會經濟環境之變化，而有不同。(二)抗
    告人主張：原審認兩造所應分擔未成年子女扶養費之比例為
    一比一，顯非適當云云。本院認原審以：抗告人現年三十二
    歲，目前在銀行工作，月薪為二萬多元，名下查無財產，九
    十八年度所得給付總額為四十五萬九千七百九十八元、九十
    七年度所得給付總額為四十三萬二千三百二十八元、九十六
    年度所得給付總額為三十七萬零五百七十元；而相對人現年
    三十九歲，擔任採購工作，月薪四萬多元，名下查無財產，
    九十八年度所得給付總額為七十四萬一千一百零四元、九十
    七年度所得給付總額為七十萬二千一百零四元、九十六年度
    所得給付總額為四十萬一千八百六十八元，目前在最大債權
    銀行香港商香港上海匯豐銀行股份有限公司有六十三萬元之
    債務，其餘尚有土地銀行幾萬元之債務等情，除據相對人及
    抗告人陳明外，並有原審依職權調閱之兩造財產暨所得資料
    在卷可稽。觀諸前開兩造之財產資料及收入狀況，相對人之
    經濟能力較抗告人為佳，惟相對人尚需償還債務等為由，而
    認現均值青壯，受有良好教育，且具有工作能力之兩造應依
    一比一之比例分擔未成年子女之扶養費用，經核於法尚無不
    合，亦無不當之處。(二)法院就未成年子女扶養費用額之確定
    ，性質上係屬父母對未成年子女權利義務行使或負擔之內容
    。因此，法院就其數額自得依職權，依受扶養權利者即未成
    年子女之需要，與負扶養義務者即父或母之經濟能力及身分
    ，妥適予以確定，並不受兩造當事人聲明之拘束。準此，抗
    告人以原審未依抗告人或相對人所為聲明之數額或給付方式
    ，憑為裁定為由，而認原審裁定有所違誤，經核尚非可取。
    (三)抗告人主張：原審按行政院主計處編印之家庭收支報告為
    據，已無法反應真實支出狀況云云。惟本院認原審以：參酌
    行政院主計處編印之臺灣地區家庭收支調查報告，苗栗縣縣
    民九十八年度每戶平均非消費支出為十六萬九千四百四十四
    元，消費支出為六十萬八千四百六十元，平均每戶人數為三
    點五四人，則每人每月支出為一萬八千三百一十二元（元以
    下四捨五入）。而衡諸兩造之經濟能力，以前揭家庭收支調
    查報告內容作為其等扶養未成年子女宋承祐所需之標準，亦
    即每月一萬八千三百一十二元，當無過高或過低之處。從而
    ，相對人應負擔未成年子女宋承祐每月之扶養費以九千一百
    五十六元為適當為由，而認抗告人得對相對人請求之未成年
    子女扶養費數額，以每月九千一百五十六元為適當，經核於
    法尚無不合，亦無不當之處。(四)綜上所述，抗告人提起抗告
    ，指摘原裁定不當，核為無理由，應予駁回。
五、據上論結，本件抗告為無理由，依非訟事件法第四十六條、
    第二十一條第二項，民事訴訟法第四百九十五條之一第一項
    、第四百四十九條第一項、第九十五條、第七十八條，裁定
    如主文。
中    華    民    國  100    年    6     月     23    日
                    家事法庭審判長  法  官  王靜秋
                                    法  官  涂秀玲
                                    法  官  唐敏寶
以上為正本係照原本作成。
如提起再抗告者，應於裁定送達後10日內依非訟事件法第45條第
3項「僅得以適用法規顯有錯誤為理由」之規定，向本院提出再
抗告狀（須按他造人數附具繕本），且須敘明理由，並委任律師
為代理人。
中    華    民    國  100    年    6     月     23    日
                                    書記官  丁文宏